臺灣桃園地方法院民事判決　九十二年度訴字第一六八一號
　　原　　　告　乙○○民國七.
　　      .
　　法定代理人　甲○○原告之.
　　      .
　　　　　　　　丙○○原告之.
　　      .
　　被　　　告　丁○○　住桃園.
右當事人間請求損害賠償事件，原告就本院九十二年度交易字第二七號刑事案件提起
附帶民事訴訟（九十二年度交附民字第二七號），經本院刑事庭裁定移送前來，本院
於民國九十三年三月二十三日辯論終結，判決如左：
　　主　　 文
被告應給付原告新臺幣貳拾貳萬貳仟玖佰壹拾貳元，其中新臺幣貳拾壹萬玖仟零捌拾
玖元部分，自民國九十二年四月十七日起，其餘新臺幣仟捌佰貳拾元部分，自民
國九十三年二月十一日起，均至清償日止，按年息百分之五計算之利息。
原告其餘之訴駁回。
訴訟費用由被告負擔五分之二，餘由原告負擔。
本判決第一項得假執行。
原告其餘假執行之聲請駁回。
　　事　　　實
甲、原告方面：
壹、聲明：
一、被告應給付原告新臺幣（下同）五十六萬三千三百二十四元，其中五十五萬一千
　　七百四十四元部分，自起訴狀繕本送達被告翌日（即民國九十二年四月十七日）
　　起，其餘一萬一千五百八十元部分，自九十三年二月十一日起，均至清償日止，
　　按年息百分之五計算之利息。
二、願供擔保請准宣告假執行。
貳、陳述：
　　被告於九十一年七月二十八日上午十一時二十分許，駕駛車牌號碼ＤＷ—二五０
　　０號自用小客車（下稱系爭汽車），沿桃園縣中壢市○○○路往平鎮方向行駛，
　　行經該與中山東路交岔口，欲左轉中山東路時，應注意行駛至交岔路口，轉彎車
　　應讓直行車先行，竟疏未注意，未讓直行車先而貿然左轉，適有原告所騎車牌號
　　碼ＪＮ五－０二九號重機車（下稱系爭重機車）直行環中東路至上開交岔路口，
　　致原告所騎之系爭機車無法閃避，撞及被告所駕駛之系爭汽車右前車門靠近右前
　　輪處，原告人車倒地，受有頭部外傷、腦部受傷併慢性腦硬膜下腔出血、臉上多
　　處深度撕裂傷及多處擦傷併撕裂傷等傷害。被告前開過失傷害之犯行，業經鈞院
　　以九十二年度交易字第二七號刑事判決有罪確定在案。本件車禍事故肇因被告駕
　　駛系爭汽車時，轉彎車未讓直行車先行，被告就原告之傷害顯有過失，原告爰依
　　民法第一百九十一條之二、第一百九十三條、第一百九十五條及第一百九十六條
　　規定，請求被告賠償下列損害：
　(1)機車修理費用部分：
　　原告所騎車牌號碼ＪＮ五－０二九號機車因本件車禍，造成車頭毀損，共支出修
　　理費用共計一萬一千五百八十元。
　(2)醫療費用部分：
　　原告受有頭部外傷、腦部受傷並慢性腦硬膜下腔出血、臉上多處深度撕裂傷及多
　　處擦傷併撕裂傷等傷害，經多次就診及手術，共支出醫藥費共二萬七千四百六十
　　四元。
　(3)薪資損失部分：
　　原告因本件車禍，造成頭部內傷而影響神經連結，造成手部控制不良，醫生囑咐
　　要長期療養，原告共需休養十二個月，而原告車禍前，於便利商店擔任工讀生，
　　每月收入為一萬八千零九十二元，原告喪失勞動能力之損害共計二十一萬七千一
　　百零四元（計算式：18092×12＝ 217104），但原告仍請求二十二萬四千二百八
　　十元。
　(4)精神慰撫金部分：
　　原告受有前開所述之傷害，原告所受痛苦甚大，請求精神慰撫金三十萬元。
　　總計被告應賠償原告五十六萬三千三百二十四元，其中醫療費用、薪資損害、慰
　　撫金共五十五萬一千七百四十四元部分，自九十二年四月十七日起，其餘修車費
　　用一萬一千五百八十元部分，自九十三年二月十一日起，均至清償日止，按年息
　　百分之五計算之利息。
參、證據：提出下列證據為證。
原證一：現場照片影本二紙。
原證二：華揚醫院診斷證明書影本一紙。
原證三：長庚紀念醫院乙種診斷證明書影本三紙。
原證四：臺灣省桃園縣區車輛行車事故鑑定委員會鑑定意見書影本一紙。
原證五：估價單影本一紙。
原證六：飛龍救護中心救護車收費證明影本一紙。
原證七：華揚醫院繳費收據影本四紙。
原證八：長庚紀念醫院費用收據影本十三紙。
原證九：薪資袋影本一紙。
原證十：各類所得扣繳暨免扣繳憑單影本一紙。
原證十一：畢業證書影本一紙。
原證十二：臺灣企銀活期儲蓄存款存摺影本一紙。
原證十三：戶籍謄本一份。
原證十四：身份證影本一紙。
原證十五：中華民國交通部機器腳踏車行車執照影本一紙。
原證十六：保險證影本一紙。
乙、被告方面：
壹、聲明：
　　駁回原告之訴。
貳、陳述：
　　兩造雖於上開時、地，發生前開交通事故，但因原告係無照騎乘重機車而肇事，
　　非因被告之過失而肇事，且被告並無資力負擔原告所請求之賠償金額。
丙、本院依職權調閱本院九十二年度交易字第二七號刑事卷宗全部（含臺灣桃園地方
　　法院檢察署九十一年度偵字第一五０五九號偵查卷宗），並向財政部臺灣省北區
　　國稅局中壢稽徵所查詢被告之所得及財產資料，另向長庚紀念醫院林口分院查詢
　　原告因本件車禍所受傷勢所需休養之期間。
　　理   由
甲、程序方面：
　　按訴狀送達後，原告不得將原訴變更或追加他訴，但請求之基礎事實同一，擴張
　　或減縮應受判決事項之聲明，或不甚礙被告之防禦及訴訟之終結者，不在此限，
　　民事訴訟法第二百五十五條第一項第二款、第三款、第七款分別定有明文。本件
　　原告原起訴時，已訴請被告賠償修車費用、醫療費用、薪資損失及慰撫金，訴之
　　聲明為：「被告應給付原告五十六萬三千三百二十四元，及自起訴狀繕本送達被
　　告翌日（即九十二年四月十七日）起至清償日止，按年息百分之五計算之利息」
　　，因原告前開請求係於刑事附帶民事訴訟程序所提出，關於修車費用部分不合於
　　刑事訴訟法第四百八十七條第一項之規定，故原告於九十三年二月二十日言詞辯
　　論期日，將修車費用先行撤回，並於同日再予追加，原告此部分之追加就原請求
　　之訴訟及證據資料，亦具有同一性，且並無礙於被告之防禦及訴訟之終結，觀諸
　　首揭說明，應認原告此部分訴之追加合於民事訴訟法第二百五十五條第一項第二
　　款、第七款之規定，應予准許。又原告於九十三年三月二十三日言詞辯論程序中
　　將訴之聲明減縮為：「被告應給付原告五十六萬三千三百二十四元，其中五十五
　　萬一千七百四十四元部分，自民國九十二年四月十七日起，其餘一萬一千五百八
　　十元部分，自九十三年二月十一日起，均至清償日止，按年息百分之五計算之利
　　息」，此係減縮應受判決事項之聲明，揆諸前揭法條規定，自應准許，合先敘明
　　。
乙、得心證之理由：
壹、原告起訴主張：被告於九十一年七月二十八日上午十一時二十分許，駕駛系爭汽
　　車，沿桃園縣中壢市○○○路往平鎮方向行駛，行經該與中山東路交岔口，欲左
　　轉中山東路時，應注意行駛至交岔路口，轉彎車應讓直行車先行，竟疏未注意，
　　未讓直行車先而貿然左轉，適有原告所騎系爭重機車直行環中東路至上開交岔路
　　口，原告所騎之系爭重機車因被告貿然左轉而無法閃避，撞及被告所駕駛之系爭
　　汽車右前車門靠近右前輪處，原告人車倒地，受有頭部外傷、腦部受傷併慢性腦
　　硬膜下腔出血、臉上多處深度撕裂傷及多處擦傷併撕裂傷等傷害，被告前開過失
　　傷害之犯行，業經鈞院以九十二年度交易字第二七號刑事判決有罪確定在案，原
　　告爰依民法第一百九十一條之二、第一百九十三條、第一百九十五條及第一百九
　　十六條規定，請求被告賠償機車修理費用一萬一千五百八十元、醫療費用二萬七
　　千四百六十四元、薪資損失二十二萬四千二百八十元、精神慰撫金三十萬元，總
　　計被告應賠償原告五十六萬三千三百二十四元，其中五十五萬一千七百四十四元
　　部分，自九十二年四月十七日起，其餘一萬一千五百八十元部分，自九十三年二
　　月十一日起，均至清償日止，按年息百分之五計算之利息等語。被告則以：原告
　　係無照駕駛機車，本件車禍是因原告之過失肇事，非因被告之過失所致，且被告
　　並無資力負擔原告所請求之賠償金額等語，資為抗辯。
貳、原告主張被告駕駛系爭汽車，於前開時間、地點，與原告所騎系爭機車相撞，而
　　原告受有受有頭部外傷、腦部受傷併慢性腦硬膜下腔出血、臉上多處深度撕裂傷
　　及多處擦傷併撕裂傷等傷害之事實，業據原告提出華揚醫院診斷證明書影本一紙
　　、長庚紀念醫院乙種診斷證明書影本三紙附卷可證，而被告對此部分之事實並不
　　爭執，惟抗辯稱：本件車禍非因伊之過失行為，而係原告無照駕駛之過失所致等
　　語，故本件首應審酌之爭點為系爭交通事故之過失責任誰屬？茲論述如下：
  按「轉彎車應讓直行車先行，但直行車尚未進入交岔路口，而轉彎車已達中心處
　　開始轉彎，直行車應讓轉彎車先行」、「又汽車行駛時，駕駛人應注意車前狀況
　　及兩車併行之間隔，並隨時採取必要之安全措施」，道路交通安全規則第一百零
　　二條第一項第六款、第九十四條第三項分別定有明文。經查，被告於前開過失傷
　　害刑事案件警訊中稱：「我駕駛自小客車沿環中東路往平鎮方向直行，欲於環中
　　東路左轉中山東路，對方於該路口是行駛最外側車道，當時通行之行車號誌均是
　　綠燈狀態，我車輛右側車門均毀損，對方機車前半部均毀損」等語（詳偵查卷第
　　三頁），又本院核閱偵查卷宗所附之道路交通事故調查報告表現場圖及現場照片
　　，可知本件撞擊處在原告之車道上，並位於交岔口之範圍內，且兩車之撞擊點為
　　被告所駕駛系爭汽車之右前車門及原告所騎系爭機車車頭，而被告係左轉車，其
　　轉彎當時應行駛於環中東路內側車道，其相對於當時行駛於中山東路外側車道之
　　原告而言，應認被告之轉彎車尚未進入中心處，被告自應避讓直行之原告，使其
　　先行，而事故發生當時天候晴、日間自然光線、路面乾燥無缺陷、視距良好，並
　　無不能注意之情事，被告卻未讓原告之直行車先行，顯有過失，被告抗辯稱：其
　　無過失云云，殊無可採。且本件經送台灣省桃園縣區車輛行車事故鑑定委員會及
　　臺灣省區車輛行車事故覆議委員會鑑定及覆議結果，亦均同認被告駕駛系爭汽車
　　行至號誌岔路口左轉彎未讓直行車先行，為肇事主因，原告無照（未達考照年齡
　　）駕駛重機車，行經號誌岔路口未注意車前狀況，為肇事次因，有各該會函附鑑
　　定及覆議意見書各一紙附於刑事卷宗可憑（見本院九十二年度交易字第二七號刑
　　事卷宗第二八頁），又原告對於其無駕駛執照之事實並不爭執，且於該刑事案件
　　警訊中，陳稱：「我不知道對方車行方向或行駛方向」等語（詳偵查卷第五頁）
　　，足見原告騎系爭重機車經號誌岔路口，並未注意到前方欲左轉之系爭汽車，當
　　時又無不能注意之情事，原告未注意車前狀況，亦與有過失，揆諸前開鑑定結果
　　亦同認原告無照駕駛重機車，行經號誌岔路口，未注意車前狀況為肇事次因，從
　　而，本件車禍被告之過失責任應為三分之二，原告應為三分之一，而被告之過失
　　行為，與原告之受傷兩者間有相當因果關係，故被告應負損害賠償責任。
參、按「汽車、機車或其他非依軌道行駛之動力車輛，在使用中加損害於他人者，駕
　　駛人應賠償因此所生之損害」、「不法侵害他人之身體或健康者，對於被害人因
　　此喪失或減少勞動能力或增加生活上之需要時，應負損害賠償責任」、「不法侵
　　害他人之身體、健康、名譽、自由、信用、隱私、貞操，或不法侵害其他人格法
　　益而情節重大者，被害人雖非財產上之損害，亦得請求賠償相當之金額」、「不
　　法毀損他人之物者，被害人得請求賠償其物因毀損所減少之價額」，民法第一百
　　九十一條之二、第一百九十三條、第一百九十五條、第一百九十六條分別定有明
　　文。被告對於本件車禍負過失責任，巳如前述，則原告依據前開規定，訴請被告
　　賠償損害，即屬於法有據。茲就原告所得請求之各項賠償金額，分別論述如下：
一、修車費用部分：
　　按物被毀損時，被害人得請求賠償物被毀損所減少之價額，固得以修復費用為估
　　定之標準，但仍以必要者為限（例如：修理材料以新品換舊品，應予折舊），是
　　本院應計算系爭重機車之折舊比例，以符修復費用之必要程度。原告所騎系爭重
　　機車因本件車禍之車輛修理費用為一萬一千五百八十元，該重機車係八十九年十
　　二月出廠，此有原告提出被告不爭執真正之估價單、行車執照（均為影本）各一
　　份附卷可憑，該車之修理費用，既以新零件更換被損害之舊零件，自均應將折舊
　　部分予以扣除，依行政院頒布「固定資產耐用年數表」及「固定資產折舊率表」
　　規定，機器腳踏車耐用年數為三年，依定率遞減法每年折舊千分之三六九，又依
　　「營利事業所得稅結算申報查核準則」第九十五條第八項規定：「固定資產提列
　　折舊採用定率遞減法者，以一年為計算單位，其使用期間未滿一年者，按實際使
　　用月數相當於全年之比例計算之，不滿一月者，以月計」。本件交通事故發生於
　　九十一年七月二十八日，系爭重機車出廠迄至本件事故發生日，已使用一年七月
　　，該車之折舊額應為五千八百四十六元【第一年折舊：11580×0.369＝4273；第
　　二年第七月折舊：（00000－0000）×0.369×7/12＝1573，小數點以下四捨五入
　　】，是扣除折舊後，原告得請求之修理費為五千七百三十四元，原告逾此部分之
　　請求為無理由。
二、醫療費用部分：
　　原告主張於受傷後，支付醫藥費二萬七千四百六十四元，業據其提出飛龍救護中
　　心救護車收費證明影本一紙、華揚醫院繳費收據影本四紙、長庚紀念醫院費用收
　　據影本十三紙為證，被告對此亦不爭執，故堪信原告此部分主張為真正，且該等
　　醫療費用核屬必要，均應予准許。
三、薪資損失部分：
　　原告主張於受傷前，係於便利商店工作，平均每月薪資為一萬八千零九十二元，
 於受傷後，無法工作之時間為個十二月，損失為萬十二萬四千元二百八十元，
　　雖據其提出各類所得扣繳暨免扣繳憑單影本一紙為證，被告對於前開證物亦不爭
　　執。經核以：依財團法人長庚紀念醫院林口分院九十二年十一月十八日長庚院
　　法字第一二八○號函記載「乙○○所受傷勢為頭部外傷、慢性硬腦膜外下出血，
　　自受傷後約經一至三月之休養可回復工作」等語，有上開函文附卷可稽，本院核
　　閱原告提出被告不爭執真正之長庚紀念醫院診斷證明書三紙所載，原告於九十一
　　年七月二十八日車禍受傷後，入院急診並於同日住進加護病房，於同月三十一日
　　始轉入一般病房，同年八月三日出院後，又於同月十二日住院，同月十三日及十
　　七日均施以手術，同年十月三日又接受顱骨鑽孔手術清除血塊等情事，認為原告
　　，受有上開傷勢應休養三月無法工作，應屬可採。又依原告提出被告不爭執之
　　各類所得扣繳暨免扣繳憑單影本一張，給付總額為七萬二千三百七十元，給付年
　　度為九十一年四月至七月，原告平均每月所得薪資為一萬八千零九十二元，原告
　　主張以此計算其薪資之損失，應屬有據。綜合前述，原告因休養不能工作之時
　　間為三月，而原告每月可得之薪資為一萬八千零九十二元，原告得請求之金額為
　　五萬四千二百七十六元，原告逾此部分之請求為無理由。
四、精神慰撫金部分：
  本院審酌被告學歷為小學肄業，沒有工作，九十一年度所得為一萬九千七百四十
　　一元，有財政部臺灣省北區國稅局中壢稽徵所九十二年十月二十八日北區國稅中
　　壢二字第０九二一０二０七四一號函附卷可憑，而原告為高中畢業，在便利商店
　　工作，月入一萬八千零九十二元等兩造之教育程度、社會地位、資力、本件交通
　　事故發生之始末及原告因本件車禍受有頭部外傷、腦部受傷併慢性腦硬膜下腔出
　　血、臉上多處深度撕裂傷及多處擦傷併撕裂傷等傷害，其於九十一年七月二十八
　　日車禍後入院急診並住進加護病房，於同月三十一日始轉入一般病房，同年八月
　　三日出院後，又於同月十二日住院，同月十三日及十七日均施以手術，同年十月
　　三日又再接受顱骨鑽孔手術清除血塊，顯見原告所受傷勢非輕等情事，認原告請
　　求慰撫金三十萬元為適當，應予准許。
五、綜上，原告得請求之金額為三十八萬七千四百七十四元（5734＋27464＋54276＋
　　300000＝387474）。
肆、按損害之發生或擴大，被害人與有過失者，法院得減輕賠償金額或免除之，民法
　　第二百十七條第一項定有明文。本件原告就本件交通事故應負三分之一之過失責
　　任，已如前述。原告就事故之發生既與有過失，依前開條文之規定，減輕被告三
　　分之一之賠償責任後，被告應賠償原告二十五萬八千三百十六元（387474×2/3
　　＝258316）。另按保險人依強制汽車責任保險法規定給付之保險金，視為加害人
　　或被保險人損害賠償金額之一部分，加害人或保險人受賠償請求時，得扣除之，
　　強制汽車責任保險法第三十條定有明文。本件原告已由保險公司受領三萬五千四
　　百零四元之保險金，為兩造所不爭執，且有原告提出之臺灣企銀存摺影本一紙附
　　卷可稽，依上開規定原告所領取之上開保險金應扣除之，故原告得向被告請求之
　　損害賠償為二十二萬二千九百十二元（000000－00000＝222912）。又被告雖抗
　　辯稱：伊無能力負擔原告所請求之金額云云，惟被告上開抗辯無從免除其損害賠
　　償責任，故其上開抗辯並不足採。
伍、綜上所述，原告基於民法第一百九十一條之二、第一百九十三條、第一百九十五
　　條、第一百九十六條之規定，請求被告賠償二十二萬二千九百十二元，及其中二
　　十一萬九千零八十九元部分【（醫療費用27464＋薪資損失54276＋慰撫金300000
　　）×2/3－強制汽車責任保險金35404＝219089】自起訴狀繕本繕本送達翌日即九
　　十二年四月十七日起，其餘三千八百二十三元部分（機車修復費用部分因原告原
　　於刑事附帶民事起訴中之請求未合於刑事訴訟法第四百八十七條第一項之規定，
　　故原告於本院九十三年二月十日言詞辯論程序中先行撤回此部分之請求，另於民
　　事訴訟程序中追加請求，故就修車費用部分之法定遲延利息，原告主張自其追加
　　請求之翌日即九十三年二月十一日起算，應屬有理）自九十三年二月十一日起，
　　均至清償日止，按年息百分之五計算之利息，為有理由，應予准許，逾此範圍之
　　請求，即屬無據，應予駁回。
陸、假執行之宣告：
　　按所命給付之金額或價額未逾新臺幣五十萬元之判決，法院應依職權宣告假執行
　　，民事訴訟法第三百八十九條第一項第五款定有明文。本件原告勝訴部分，因本
　　件被告應給付之金額未逾五十萬元，揆諸前開之規定，本院應依職權宣告假執行
　　，原告就該部分陳明願供擔保聲請宣告假執行，僅係促請法院上開職權宣告之發
　　動，此外，原告敗訴部分，因其訴業經駁回，故該部分之假執行聲請已失附麗，
　　爰併予駁回。
柒、據上論結，原告之訴為一部有理由，一部無理由，並依民事訴訟法第七十九條、
　　第三百八十九條第一項第五款，判決如主文。
中　　　華　　　民　　　國　　九十三　　年　　　四　　　月　　　六　　　日
                              臺灣桃園地方法院民事第二庭
~B審判長法官　邱瑞祥
~B      法官　劉佩宜
~B      法官　張明儀
得上訴。
